【裁判字號】    97,台上,1788
【裁判日期】    970425
【裁判案由】    違反毒品危害防制條例
【裁判全文】
最高法院刑事判決            九十七年度台上字第一七八八號
上  訴  人  甲○○
                    巷5號（
選任辯護人  沙洪律師
上列上訴人因違反毒品危害防制條例案件，不服台灣高等法院中
華民國九十七年二月二十一日第二審判決（九十六年度上訴字第
五二五四號，起訴案號：台灣板橋地方法院檢察署九十六年度偵
字第一四二八號），提起上訴，本院判決如下：
    主  文
原判決撤銷，發回台灣高等法院。
    理  由
本件原判決認定：上訴人甲○○明知安非他命係毒品危害防制條
例所列之第二級毒品，不得販賣或持有。竟基於意圖營利之犯意
，先於民國九十五年十月中旬，以七兩（毛重約二百五十公克）
新台幣（下同）四十萬元之價格，向真實姓名年籍不詳綽號「龍
哥」之成年男子，販入不詳數量之第二級毒品安非他命。之後於
九十五年十二月下旬之某日，以其所使用之0000000000號行動電
話與林慧貞聯繫交易時間、地點及價格後，即以五兩餘、三十五
萬元之價格，在台北縣新莊市○○路○段路邊賣出安非他命予林
慧貞，牟取二萬元之不法利益。嗣於九十六年一月二日晚十一時
二十五分許，經警查獲林慧貞及王瑞榮（另案偵辦）持有第二級
毒品安非他命十五包。林慧貞及王瑞榮為警查獲後，即供出上訴
人販賣第二級毒品安非他命之情，並在警方授意下，於九十六年
一月三日凌晨二時五十三分許，由林慧貞撥打0000000000號行動
電話，向上訴人佯以四十二萬元之價格，欲購買七兩之安非他命
。於同日凌晨三時三十分許，經警帶同林慧貞、王瑞榮前往約定
之台北縣新莊市○○路○段四九七號前，並由林、王二人指認停
於路邊之黑色賓士雙門跑車為上訴人駕駛，乃查獲上訴人而未遂
，並經警於該車內扣得第二級毒品安非他命七包（查獲時淨重三
十四點八五公克，經檢驗用罄淨重零點一六公克，剩餘淨重三十
四點六九公克）及上訴人所有供聯絡販賣毒品所用之行動電話一
支等情。因而撤銷第一審之科刑判決，改判仍論上訴人以販賣第
二級毒品罪，處有期徒刑捌年；又販賣第二級毒品，未遂罪，處
有期徒刑年陸月；應執行有期徒刑拾壹年。並均為相關從刑之
宣告。固非無見。
惟查：（一）有罪判決所憑之證據及其說明理由須與卷內之證據
資料相適合，否則即屬證據上之理由矛盾。依卷內資料，上訴人
為警查獲時，係扣得安非他命七包，計毛重二百五十點六公克，
淨重二百四十五公克。經送鑑定，據內政部警政署刑事警察局九
十六年一月十一日刑鑑字第0960002584號鑑定書所載：經編號１
至７，驗前總毛重二五０點八一公克，經抽取編號１鑑定，淨重
三十四點八五公克，取０點一六公克鑑定用罄，餘三十四點六九
公克，驗出二級毒品甲基安非他命成分，依據抽測純度值，推估
編號１至７均含甲基安非他命之驗前總純質淨重約二百三十八點
二三公克等情。有扣押物品目錄表及上開鑑定書在卷可稽（偵查
卷第二十七、九十五頁）。原判決於理由亦說明本件經警逮捕上
訴人並起出毛重二百五十公克之安非他命（原判決第三頁倒數第
十一、十二行）；竟仍援引第一審判決書所載之事實，認定：經
警扣得第二級毒品安非他命七包（查獲時淨重三十四點八五公克
，經檢驗用罄淨重０點一六公克，剩餘淨重三十四點六九公克）
等情（原判決第七頁第一至三行）；並於販賣第二級毒品未遂罪
，諭知扣案之安非他命七包（淨重三十四點六九公克，連同外包
塑膠袋），均沒收銷燬之。其所認定之毒品數量即與卷內證據不
相適合，有證據上理由矛盾之違誤。（二）本件第一審判決事實
認定，上訴人以七兩四十二萬元之價格售賣安非他命予林慧貞，
牟取二萬元之不法利益等情（原判決第六頁第十七至十九行）。
原判決則認此部分係販賣第二級毒品安非他命約五兩餘，三十五
萬元等情，而與第一審為不同之認定（原判決第一頁倒數第四至
六行）。如果無訛，則其獲得利潤部分，是否仍如第一審所認定
之二萬元？即非無疑，原判決就此部分，仍援引第一審判決認定
之事實為其判決基礎，然並未說明其認定之理由，已有判決不備
理由之違誤。且原判決理由並說明以：此部分林慧貞與王瑞榮合
資三十五萬元，購買約五兩之數量云云（原判決第二、三頁，事
實及理由三之(一)）。與其引用第一審判決所認定之係販賣予林慧
貞一人等情，前後亦有齟齬，並有判決理由矛盾之違背法令。（
三）刑事訴訟法第一百五十九條之三第三款：被告以外之人於審
判中有下列情形之一，其於檢察事務官、司法警察官或司法警察
調查中所為之陳述，經證明具有可信之特別情況，且為證明犯罪
事實之存否所必要者，得為證據：三、滯留國外或所在不明而無
法傳喚或傳喚不到者之規定。為傳聞法則之例外情形，以該審判
外之陳述，經證明具有可信之特別情況，且為證明犯罪事實存否
所必要者，始得為證據。就此應於判決理由內詳予說明，否則即
有判決不備理由之違誤。原判決採林慧貞於警詢之陳述，資為其
認定上訴人販賣第二級毒品部分之證據（原判決第二頁倒數第四
至七行）；並說明以：證人林慧貞業於偵查時具結作證，核與證
人王瑞榮所證內容相符，於第一審傳喚不到，經上訴人及其選任
辯護人捨棄傳喚，嗣於原審雖再聲請傳證，然傳喚未到，且查其
戶籍已遭遷入戶政事務所不知去向，此有原審戶役政資訊查詢表
一件在卷可按，況待證事項，業經證人王瑞榮、警員蘇炫銘、楊
龍進、翁韡結證一致在卷，暨與事實相符之監聽譯文等在卷足證
，要無再為傳拘必要云云（原判決第四頁第六至十三行）。然並
未說明林慧貞於警詢中所為之陳述，如何具有可信之特別情形。
有判決不備理由之違誤。以上或為上訴意旨所指摘，或為本院得
依職權調查之事項，應認原判決有撤銷發回之原因。
據上論結，應依刑事訴訟法第三百九十七條、第四百零一條，判
決如主文。
中    華    民    國  九十七  年    四    月  二十五  日
                      最高法院刑事第四庭
                          審判長法官  林  增  福
                                法官  張  清  埤
                                法官  陳  世  雄
                                法官  蔡  國  在
                                法官  王  居  財
      本件正本證明與原本無異
                                      書  記  官
中    華    民    國  九十七  年    四    月  二十九  日
                                                Ａ


司法院資訊處製作；財團法人民間司法改革基金會備份。
